臺灣高等法院刑事判決　　　　　　　 100年度上易字第2393號
上　訴　人
即　被　告　林聖斌
上列上訴人即被告因違反毒品危害防制條例案件，不服臺灣板橋
地方法院100 年度易字第370 號，中華民國100 年8 月31日第一
審判決（起訴案號：臺灣板橋地方法院檢察署99年度毒偵緝字第
56號），提起上訴，本院判決如下：
    主  文
上訴駁回。
    理  由
一、按不服地方法院之第一審判決而上訴者，應向管轄第二審之
    高等法院為之。上訴書狀應敘述具體理由，上訴書狀未敘述
    上訴理由者，應於上訴期間屆滿後20日內補提理由書於原審
    法院，逾期未補提者，原審法院應定期間先命補正；第二審
    法院認為上訴書狀未敘述理由或上訴有第362 條前段之情形
    者，應以判決駁回之，但其情形可以補正而未經原審法院命
    其補正者，審判長應定期間先命補正，刑事訴訟法第361 條
    、第367 條，分別定有明文。所謂上訴書狀應敘述具體理由
    ，必係依據卷內既有訴訟資料或提出新事證，指摘或表明第
    一審判決有何採證認事、用法或量刑等足以影響判決本旨之
    不當或違法，而構成應予撤銷之具體事由，始克當之（例如
    ：依憑證據法則具體指出所採證據何以不具證據能力，或依
    憑卷證資料，明確指出所為證據證明力之判斷如何違背經驗
    、論理法則）；倘僅泛言原判決認定事實錯誤、違背法令、
    量刑失之過重或輕縱，而未依上揭意旨指出具體事由，或形
    式上雖已指出具體事由，然該事由縱使屬實，亦不足以認為
    原判決有何不當或違法者（例如：對不具有調查必要性之證
    據，法院未依聲請調查亦未說明理由，或援用證據不當，但
    除去該證據仍應為同一事實之認定），皆難謂係具體理由，
    俾與第二審上訴制度旨在請求第二審法院撤銷、變更第一審
    不當或違法之判決，以實現個案救濟之立法目的相契合，並
    節制濫行上訴（最高法院97年度臺上字第892 號判決參照）
    。是以上訴人之上訴書狀或補提之上訴理由書，雖有敘述上
    訴理由，惟並未具體敘述第一審判決有上述違法、不當情形
    ，即與未敘述具體理由無異，其所為上訴，即不符合上訴之
    法定要件。
二、經查，本件原判決以上訴人即被告林聖斌（簡稱被告）於警
    詢中之供述、台灣檢驗科技股份有限公司民國99年9 月16日
    濫用藥物檢驗報告影本（見99年度毒偵字第7905號卷第6 頁
    ）、新北市政府警察局板橋分局偵辦毒品危害防制條例案被
    移送人姓名及代碼對照表影本（見同上偵卷第10頁）、法務
    部調查局100 年5 月6 日調科壹字第10000181200 號鑑定書
    、100 年7 月25日調科肆字第10000402780 號DNA 鑑識實驗
    室鑑定書（見原審卷第45、61頁）、行政院衛生署藥物食品
    檢驗局81年2 月8 日藥檢壹字第1156號及92年6 月20日管
    檢字第0920004713號函等為據，認定被告基於施用第二級毒
    品甲基安非他命之犯意，於99年9 月1 日凌晨0 時許為警採
    尿前回溯96小時內某時許，在不詳處所，以不詳方式，施用
    第二級毒品甲基安非他命1 次，確有施用第二級毒品甲基安
    非他命之犯行。另說明毒品危害防制條例於92年7 月9 日修
    正公布，自93年1 月9 日施行，其中第20條、第23條將施用
    毒品之刑事處遇程序，區分為「初犯」及「五年內再犯」、
    「五年後再犯」；依其立法理由之說明：「初犯」，經觀察
    、勒戒或強制戒治後，應為不起訴處分或不付審理之裁定；
    經觀察、勒戒或強制戒治執行完畢釋放後，「五年內再犯」
    者，因其再犯率甚高，原實施之觀察、勒戒及強制戒治既已
    無法收其實效，爰依法追訴或裁定交付審理；至於經觀察、
    勒戒或強制戒治執行完畢釋放後，「五年後再犯」者，前所
    實施之觀察、勒戒或強制戒治已足以遮斷其施用毒品之毒癮
    ，為期自新及協助其斷除毒癮，仍適用「初犯」規定，先經
    觀察、勒戒或強制戒治之程序；從而依修正後之規定，僅限
    於「初犯」及「五年後再犯」二種情形，始應先經觀察、勒
    戒或強制戒治程序；倘被告於五年內已再犯，經依法追訴處
    罰，縱其第三次（或第三次以上）再度施用毒品之時間，在
    初犯經觀察、勒戒或強制戒治執行完畢釋放五年以後，已不
    合於「五年後再犯」之規定，且因已於「五年內再犯」，顯
    見其再犯率甚高，原實施觀察、勒戒或強制戒治，已無法收
    其實效，即應依該條例第10條處罰；至於第三次（或第三次
    以上）施用毒品之時間，是否宜有期間限制？以多久為適宜
    ？則分屬刑事政策、專門醫學之範圍，非審判機關所能決定
    ，有待循立法途徑解決，最高法院97年第5 次刑事庭會議決
    定要旨可資參照。本件被告前曾：於90年間，因施用毒品
    案件，經原審法院以90年度毒聲字第3942號裁定送勒戒處所
    觀察、勒戒後，認無繼續施用毒品傾向，而於90年10月13日
    執行完畢釋放出所，並經臺灣板橋地方法院檢察署檢察官以
    90年度毒偵字第3825號為不起訴處分確定；於90年間，因
    妨害風化案件，經最高法院以93年度台上字第2449號判決判
    處有期徒刑1 年2 月確定；於91年間，因施用第一、二級
    毒品案件，經臺灣桃園地方法院於以91年度毒聲字第834 號
    裁定送觀察、勒戒後，認有繼續施用毒品之傾向，而由檢察
    官聲請強制戒治及起訴，強制戒治部分，經同法院以92年度
    毒聲字第2901號裁定令入戒治處所施以強制戒治，於92年10
    月2 日入戒治所，嗣因法律修正於93年1 月9 日出所，尚未
    執行完畢，起訴部分，則經臺灣新竹地方法院以93年度訴字
    第145 號判決判處應執行有期徒刑1 年確定；於92年間，
    因竊盜案件，經原審法院以92年度易字第2568號判處有期徒
    刑10月確定；於92年間，因違反槍砲彈藥刀械管制條例案
    件，經臺灣臺北地方法院以92年度簡字第4433號判處有期徒
    刑3 月確定；上開4 罪，經臺灣新竹地方法院以93
    年度聲字第819 號裁定應執行有期徒刑3 年，並於95年11月
    19日保護管束期滿未經撤銷假釋視為執行完畢（於本案構成
    累犯）；於96年間，因竊盜等案件，經原審法院於96年7
    月17日以96年度易字第1654號判決分別判處有期徒刑5 月、
    3 月，應執行有期徒刑7 月，於96年8 月25日判決確定；
    於96年間，因施用第一、二級毒品案件，經原審法院以96年
    度訴字第3841號判決分別判處有期徒刑9 月、6 月，應執行
    有期徒刑1 年2 月確定；因施用第一、二級毒品案件，經
    原審法院以96年度訴字第4516號判決分別判處有期徒刑9 月
    、6 月，應執行有期徒刑1 年1 月確定；因竊盜案件，經
    原審法院以96年度簡字第8074號判決判處有期徒刑5 月確定
    ；上開5 罪，經原審法院以99年度聲字第1466號裁定
    定應執行有期徒刑2 年7 月確定等情，有本院被告前案紀錄
    表附卷可參，是被告既曾於觀察、勒戒執行完畢釋放後「5
    年內再犯」施用毒品案件，且經法院判處罪刑確定，又另犯
    本案施用第二級毒品之犯行，自非屬毒品危害防制條第20條
    第3 項所定「5 年後再犯」之情形，應認檢察官對其提起公
    訴，應屬合法。又說明被告所為，係犯毒品危害防制條例第
    10條第2 項之施用第二級毒品罪，被告施用第二級毒品前後
    持有第二級毒品之低度行為，皆為施用之高度行為所吸收，
    不另論罪。又依本院被告前案紀錄表，說明被告有如前揭所
    述之犯罪科刑及執行情形，其於上開有期徒刑執行完畢後5
    年內，故意再犯本件有期徒刑以上之罪，為累犯，應依刑法
    第47條第1 項之規定，加重其刑。復審酌被告前因施用毒品
    ，獲得不起訴處分之寬典，並經法院判處罪刑確定，仍無法
    戒絕毒癮，再次漠視法令禁制而犯本罪，惟其施用毒品所生
    危害，實以自戕身心健康為主，對於他人生命、身體、財產
    等法益，尚無明顯而重大之實害，並兼衡其犯後態度等一切
    情狀，量處有期徒刑8 月等情，均已詳敘其所憑證據、認定
    理由及量刑依據，從形式上觀察並無任何採證認事、用法或
    量刑之不當或違法。被告收受判決後提起本件第二審上訴，
    其上訴理由略以：被告係於99年9 月1 日凌晨0 時許，在新
    北市政府警察局板橋分局信義派出所內同意警方採尿，如被
    告有施用毒品，豈會答應或接受與警察同去派出所驗尿？又
    中和二分局會不定期寄來驗尿單（24小時內報到），被告均
    準時報到。又現今科技發達，食品、飲料中化學成份種類甚
    多，如靠驗尿就定罪，被告實在無法接受。又被告雖有毒品
    前科，但如今已改過自新，遠離毒品，並有正常工作，請明
    察以還被告清白云云。惟被告所為施用第二級毒品之犯行，
    業經原審詳敘其認定之理由，其中已說明台灣檢驗科技股份
    有限公司以氣相層析質譜分析法為確認檢驗之檢驗方法所得
    之檢驗結果，應無檢驗錯誤之虞，且法務部調查局以同一方
    式為確認檢驗結果，亦獲致相同之結論等情。是核被告之上
    訴意旨，要係徒憑己意，就原審之認事用法空言爭執，顯非
    依據卷內既有訴訟資料或提出新事證，指摘或表明第一審判
    決有何採證認事、用法或量刑等足以影響判決本旨之不當或
    違法，而構成應予撤銷之具體事由。揆諸上開規定及說明，
    本件上訴顯無具體理由而不合法定程式，應予駁回，並不經
    言詞辯論為之。
三、據上論斷，應依刑事訴訟法第367 條前段、第372 條，判決
    如主文。
中    華    民    國    100    年    10   月    19    日
                  刑事第十九庭  審判長法  官  鄧振球
                                      法  官  曾德水
                                      法  官  潘翠雪
以上正本證明與原本無異。
不得上訴。
                                      書記官  朱家賢
中    華    民    國    100    年    10   月    19    日
附錄：本案論罪科刑法條全文
毒品危害防制條例第10條
施用第一級毒品者，處 6 月以上 5 年以下有期徒刑。
施用第二級毒品者，處 3 年以下有期徒刑。